【裁判字號】    92,交聲,1
【裁判日期】    920124
【裁判案由】    違反道路交通管理處罰條例聲明異議
【裁判全文】
臺灣新竹地方法院刑事裁定                            九十二年度交聲字第一號
    移
    異  議  人  丙○○
右列受處分人因違反道路交通管理處罰條例案件，對於交通部公路局新竹區監理所新
竹市監理站所為之裁決處分（裁決處分案號：竹監新三字第車裁五一－Ｃ00000
000號，原舉發案號：北縣警交字第Ｃ00000000號），聲明異議，本院裁
定如左：
    主  文
原處分撤銷。
丙○○不罰。
    理  由
一、按機器腳踏車駕駛人或附載座人未依規定戴安全帽者，處駕駛人新臺幣五百元罰
    鍰；又汽車駕駛人，駕駛汽車有違反本條例之行為，經交通勤務警察或依法令執
    行交通稽查任務人員制止時，不聽制止或拒絕停車接受稽查而逃逸者，除按各該
    條規定處罰外，處新臺幣三千元以上六千元以下罰鍰。道路交通管理處罰條第三
    十一條第六項、第六十條第一項分別定有明文。
二、本件受處分人即異議人丙○○所有之車號ＧＣＰ－一四三號重機車，於民國九十
    一年九月十日二十三時五分許，在臺北縣三重車路頭街處，因騎乘上開機車之駕
    駛人未戴安全帽且拒檢逃逸，而為臺北縣警察局交通警察隊三重分隊隊員胡漢卿
    ，以違反道路交通管理處罰條例第三十一條第六項、第六十條第一項之規定，逕
    行開單舉發，嗣異議人於應到案日期前提出申訴，原處分機關經函請臺北縣警察
    局查明後，仍認前開員警掣單舉並無不當，而依道路交通管理處罰條第三十一條
    第六項及第六十條第一項之規定，於九十一年十二月四日裁處異議人罰鍰新臺幣
    （下同）三千五百元，並紀汽車違規紀錄一次。
三、受處分人聲明異議意旨略以：其與妻子乙○○於九十一年九月八日至同年月二十
    三日間，同赴大陸旅遊，且上開機車平日均置於新竹縣瓦斯管理處室內停車場，
    供其妻乙○○出公差時使用，在其等出國期間特別商請同事甲○○留意機車安全
    並不定期啟動機車熱車，因該車年份已久，性能不佳，故亦無法自新竹騎乘至舉
    發違規地點。況同事丁○○亦表示遭員警開單舉發當日，有看見上開機車仍停放
    於前揭停車場內，翌日上班時，亦曾看見該機車停放於原處所。綜上所述，上開
    機車於九十一年九月十日遭開單舉發違規之日，應仍係停放於新竹縣瓦斯管理處
    停車場，是原處分機關以受處分人為裁罰對象，應有違誤。為此，爰依法提出聲
    明異議，請求撤銷原處分等語。
四、按認定被告違規之事實，應依證據認定之，無證據不得推定其違規事實，道路交
    通管理處罰條例第八十九條、刑事訴訟法第一百五十四條定有明文。事實之認定
    ，應憑證據，如未能發現相當證據，或證據不足以證明，自不能以推測或擬制之
    方法，以為裁判基礎；又認定不利於被告之事實，須依積極證據，苟積極證據不
    足為不利於被告事實之認定時，即應為有利於被告之認定，更不必有何有利之證
    據。最高法院四十年台上字第八六號、三十年上字第八一六號判例可資參照。
五、訊據受處分人丙○○，堅詞否認其有上開違規行為，辯稱：九十一年九月十日人
    在國外，不可能騎乘機車違規等語。經查，經本院當庭勘驗受處分人及證人乙○○之台胞證暨護照，確實有於九十一年九月八日自臺灣地區出境並入境大陸地區
    ，另於九十一年九月二十三日自大陸地區離境，同日入境臺灣地區之紀錄，有護
    照影本及台胞證影本各二份在卷可稽；證人乙○○亦於本院調查時證稱：「（你
    在九十一年九月八日到同年九月二十三日和異議人一同到大陸旅遊？）是的。」
    、「（系爭機車平常都是你在使用？）是的，這台車都放在辦公室的停車場，我
    平常是開車上下班。」、「（九月八日出國前這台車就放在你們辦公室的停車場
    ？）是的。」、「（你有將車鑰匙交給甲○○嗎？）有的，因為出國十六日，所
    以我將車鑰匙交給甲○○，請她熱車及看管車子。」、「（你回國之後機車還是
    停放在機車停車場？）是的。」、「（有毀損的痕跡嗎？）沒有，上面還有一層
    灰，因為車子沒有動過。」等語；證人丁○○亦於本院調查時證稱：「（你也在
    新竹縣瓦斯管理處上班？）是的。」、「（你在管理處要負責機車停車場的保全
    設定？）是的。」、「（九十一年九月十日當天也是你將保全設定嗎？）是的。
    」、「（你是要待在機車停車場看管機車嗎？）不用。」、「（你設定的時候要
    到機車停車場嗎？）要的，而且我的車也停在停車場，九月十日當天我下班牽車
    出來的時候，還有看到那部車停在停車場，當時約下午五點二十分左右。」、「
    （隔天早上你有騎機車到辦公室嗎？）有的。大約是早上七點二十分左右。」、
    「（你隔天停車有看到那台機車嗎？）有的。」等語；證人甲○○亦於本院調查
    時證稱：「（乙○○出國前有將系爭ＧＣＰ─一四三機車交給你保管嗎？）有的
    。」、「（車鑰匙有無交給你？）有的。」、「（你有固定去跟她熱車嗎？）每
    天早上上班我就會去幫她熱車。」、「（九十一年九月十日、十一日早上去幫她
    熱車都是在同一個停車位嗎？）是的。」、「（十一日早上你去幫她熱車的時候
    有覺得那台車被人家騎過或是動過嗎？）沒有，還是在原來那個位置。」等語；
    另開單舉發之員警胡漢卿亦於本院調查時證稱：「（違規地點在何處？）三重市
    ○路○街的涵洞下。」、「（當時有攔檢嗎？）有的。他們在我前面十幾公尺就
    停車，讓搭載的人下車，後來他就直接迴轉騎走了，他們在十幾公尺就看到我有
    揮手要他們停下來。」、「（你原本是正面攔檢？）是的。」、「（違規路段照
    明設備良好嗎？）有一點昏暗。因為那邊照明就像隧道那種光黃黃的不是很亮。
    」、「（你如何看到他的車牌？）在迴轉的時候。」、「（那台機車是什麼顏色
    ？）那麼久我已經不記得了。」、「（你確定那台機車的號碼是ＧＣＰ─一四三
    號嗎？）可能英文字中間會有一個字錯，因為我當時看到那台車是山葉的牌子。
    」等語（均見本院九十二年一月十七日訊問筆錄）；是受處分人與其妻子於遭開
    單舉發違規之日確係至大陸地區旅遊，且於出國期間上開機車均係停放於新竹縣
    瓦斯管理處室內停車場，並將機車鑰匙交由同事甲○○保管，故於開單舉發違規
    之日騎乘上開機車違規者應非受處分人甚明，再受處分人之上開機車廠牌係「三
    陽」廠牌，亦有行車執照一紙在卷可憑，而開單舉發之員警亦證述，其當時所見
    違規機車廠牌係「山葉」廠牌，故當時違規車輛是否係受處分人所有之上開機車
    ，即屬有疑。綜上所述，受處分人前揭所辯，應非虛妄之詞，尚堪採信。此外，
    查無其他積極證據足資證明受處分人確曾於前揭時、地有騎乘上開機車而違反前
    開道路交通管理處罰條例情事，揆諸上開法條規定及判例意旨，自應為有利於受
    處分人之認定。從而，原處分機關逕依道路交通管理處罰條例第三十一條第六項
    、第六十條第一項之規定，裁處受處分人罰鍰三千五百元，並記汽車違規紀錄一
    次，尚有未洽，應認為本件異議為有理由，爰撤銷原處分並另為異議人不罰之諭
    知。據上論斷，應依道路交通案件處理辦法第二十條，裁定如主文。
中      華      民      國      九十二    年    一    月     二十四     日
    臺灣新竹地方法院交通法庭
                                        法  官  王  鳳  儀
右正本證明與原本無異。
如不服本裁定，應於裁定送達後五日內向本院提出抗告狀。
                                        書記官  陳  進  楷
中      華      民      國      九十二    年    一    月     二十九     日


司法院資訊處製作；財團法人民間司法改革基金會備份。
